臺灣板橋地方法院民事判決　九十二年度訴字第一七九一號
　　原　　　告　上登實業有限公司
　　法定代理人　甲○○
　　訴訟代理人　周美玲律師
　　被　　　告　驊瑞實業股份有限公司
　　法定代理人　丙○○
右當事人間請求給付貨款事件，於民國九十三年三月十一日辯論終結，本院判決如左
：
    主      文
被告應給付原告新台幣陸拾肆萬陸仟零拾捌元，及自民國九十二年十月一日起至清
償日止，按週年利率百分之五計算之利息。
原告其餘之訴駁回。
訴訟費用由被告負擔百分之五十九；餘由原告負擔。
本判決第一項於原告以新台幣貳拾壹萬伍仟元供擔保後，得假執行；但被告如以新台
幣陸拾肆萬陸仟零拾捌元為原告預供擔保，得免為假執行。
原告其餘假執行之聲請駁回。
    事實及理由
一、本件被告經合法通知，未於最後一次言詞辯論期日到場，核無民事訴訟法第三百
    八十六條所列各款情形，爰依原告之聲請，由其一造辯論而為判決。
二、原告主張：被告自民國九十一年九月五日起至九十一年十一月八日止，陸續向原
　　告訂購尼龍不織布貨料，約定每公斤單價新台幣（下同）一百十八元，外加百分
　　之五營業稅，被告應每二個月於當月月底結算付款，原告已如數交付貨物合計八
　　千八百四十八點五公斤，並將發票一併交付被告，貨款共計一百零九萬六千三百
　　二十九元，被告雖開立面額分別為三十五萬元、三十五萬元及三十萬元之支票三
　　紙郵寄予原告，用以支付貨款（餘九萬六千三百二十九元尚未支付），惟被告之
　　負責人丙○○復請求原告暫緩提示上開支票，原告為維護商誼，乃將該三紙支票
　　自第一銀行抽回。經原告催討，被告嗣於九十二年四月十八日將上述貨料經加工
　　車裁之半成品載回原告公司，因原告公司無多餘空間，原告乃將之寄放於訴外人
　　吉屋公司。九十二年四月二十二日，被告負責人丙○○前來原告公司，以上述半
　　成品至少價值八十萬元，貨物現仍在吉屋公司，原告大可放心為詞，將前所交付
　　原告其中一紙面額三十五萬元之支票抽回。復於九十二年五月二日下午，委請通
　　運公司至吉屋公司將前述之半成品全數載回，稱將貨品出貨予訴外人東億公司，
　　待東億公司付款予被
    告，被告即可將一百萬元交予原告，原告因而同意其將貨品全數載走。詎料被告
    仍分文未付，原告所持另二紙支票經提示，亦遭退票，共計被告積欠原告貨款一
    百零九萬六千三百二十九元迄未清償，為此依買賣關係請求被告給付上開貨款，
    就其中六十五萬元部分，併依票據關係請求被告給付票款，請求法院擇一為有利
    原告之判決。並聲明：被告應給付原告一百零九萬六千三百二十九元，及自起訴
    狀繕本送達翌日起至清償日止，按年息百分之五計算利息。另陳明願供擔保，請
    准宣告假執行。
三、被告抗辯：
（一）兩造自九十一年三月即有交易往來，被告雖於九十一年九月至十二月陸續向原
      告進貨共計一百二十四萬八千九百十三元，然因被告開發紙紗投入不少資金，
      加上近年景氣持續低迷，造成花式紗業營收普遍減少百分之五十，庫存壓力增
      大，及上開貨料本身已存之問題，兩造於九十二年三月間達成將上開貨款折價
      一百萬元之協議，並由被告出具到期日分別為九十二年三月三十一日及同年四
      月十五日，面額各三十五萬元之支票二紙，及到期日九十二年四月二十五日，
      面額三十萬元之支票一紙，以上面額共計一百萬元之支票三紙交付原告。然因
      被告於九十二年三月及五月陸續遭倒債約三百萬元，致財務陷入困難，被告乃
      於九十二年四月間再次與原告協商，原告同意以被告現有貨料，按每公斤一百
      九十元之價格折抵上開被告積欠之一百萬元貨款，並由被告於九十二年四月十
      八日將三百零五箱共計五千二百八十九點六公斤，時值一百萬五千零二十四元
      之貨料載至原告公司，由原告之廠長乙○○收執。
（二）在此同時，因訴外人東億公司已向被告洽談購買貨料問題，被告將該情告知原
      告，請求原告出貨，原告為保障自己之權益，將前已收受之三張支票，退還其
      中一張面額三十五萬元之支票，另兩張共計六十五萬元之支票即留存以供擔保
      ，並出貨三千四百點二公斤，共值六十四萬六千零三十八元之貨料予被告，加
      上被告庫存一千一百三十四點四公斤，被告先出貨予東億公司四千五百三十四
      點六公斤。
（三）承上，兩造既已協議由被告交還三百零五箱貨料，抵償被告所欠貨款，且由原
      告收受無誤，原告所指之貨款請求權，被告即已履行。被告未取回之二紙支票
      面額共計六十五萬元，係用以擔保上開出貨予東億公司之貨料之用，被告並未
      向原告表示出售予東億公司所收之貨款優先向原告清償，被告共積欠原告之貨
      款應為六十四萬六千零三十八元。
（四）聲明：原告之訴及假執行之聲請均駁回，如受不利之判決，願供擔保請准宣告
      免假執行。
四、兩造不爭執之事實：
（一）被告自九十一年九月五日至同年十一月八日陸續向原告訂購尼龍不織布貨料，
      ，原告已如數交付貨物，並將發票一併交付被告，貨款共計一百零九萬六千三
      百二十九元（被告答辯狀稱算至九十一年十二月四日之貨款總金額為一百二十
      四萬八千九百十三元，然原告起訴僅主張算至九十一年十一月八日止之貨款，
      並未請求被告所提明細表上列記之九十一年十二月五日該筆二十萬四千七百八
      十九元之貨款，扣除該筆貨款金額後，加計百分之五營業稅，貨款金額即為一
      百零九萬六千三百二十九元，故被告對於原告主張算至九十一年十一月八日止
      之貨款金額為一百零九萬六千三百二十九元，應認為無爭執）。
（二）被告曾開立面額三十五萬、三十五萬、三十萬元之支票三紙交予原告，用以支
      付貨款，復又取回其中一張面額三十五萬元之支票，嗣上開三紙支票均未兌現
      。
（三）被告曾於九十二年四月十八日將三百餘箱經加工後之半成品運送至原告公司，
      經原告廠長乙○○簽收後，寄放於訴外人吉屋公司；被告復於同年五月二日經
      原告之同意，至吉屋公司搬運上開半成品，出貨予訴外人東億公司。
五、本件之爭點及法院之判斷：
（一）兩造是否曾達成系爭貨款折價為一百萬元之協議？
　１、被告辯稱兩造曾達成協議系爭貨款折讓為一百萬元之事實，為原告所否認，依
　　　舉證責任分配之法則，應由被告舉證證明之。然被告於本院九十三年三月十一
　　　日辯論期日到場自陳就所辯上開事實並無證據可資證明，係伊與戊○○之協
　  　議等語（參見卷138頁）。
  ２、被告聲請訊問之證人即原告公司總經理戊○○到場則證述稱：我們一直送貨達
      一百零九萬元，九十一年年底，被告要我減一些，我說現金給我就一百萬元，
      但被告沒有付款。九十一年三月被告寄來一百萬元的支票，如果支票能兌現，
      我可以接受以一百萬元當作本件貨款金額等語。據此可知，原告同意貨款折讓
      為一百萬元，係附有被告須以現金支付之條件；茲被告既未以現金支付，所交
      付之支票亦未兌現，折讓之條件即屬未成就。被告主張兩造達成協議系爭貨款
      折讓為一百萬元云云，即無可採。
（二）兩造是否達成由被告交還三百零五箱貨品，抵償被告所欠貨款之協議？抵償金
      額若干？
  １、兩造並不爭執被告曾於九十二年四月十八日將三百餘箱加工後之貨品運送至原
      告公司，由原告之廠長乙○○簽收之事實，證人戊○○到場亦證述稱：在我的
      立場，因為被告都不付款，被告把東西載回來，我可以賣掉，以抵償債務，不
      會說完全沒有收到錢，我的立場把東西載回來，就是要抵債，但是要抵多少錢
      並沒有談等語。另參酌上開貨物係由被告自己運送至原告之公司，故被告辯稱
      兩造曾達成協議由被告交還貨物抵償債務，堪信為真實。
  ２、被告交還貨物之數量為三百零五箱，淨重合計五千二百八十九公斤之事實，業
      據被告提出原告廠長乙○○簽收之出倉單影本二件及數量明細表三張為證，原
      告亦自承被告有傳真該三紙數量明細表給原告（參見卷九十六頁原告準備書狀
      ）。雖原告一再爭執並未就箱內物品進行清點，並聲請訊問證人乙○○，然查
      被告提出之出倉單業已載明貨品名稱及以「箱」為單位之數量，經原告之廠長
　　　乙○○逐一核對打勾後簽名其上，被告復傳真載明數量共三百零五箱及重量共
　　　計五千二百八十九公斤之明細表予原告，憑供核對，以上開貨品係供原告抵債
　　　之用，原告既未舉證證明其於收受貨物之後，曾就所收受物品之數量或重量表
　　　示任何疑義，並通知被告，自應類推適用民法第三百五十六條第一項、第二項
　　　規定，認為原告承認被告交付之貨品，與出倉單及數量明細表所載之內容相符
　　　。
  ３、關於被告交還貨品抵償若干貨款金額乙節，證人戊○○雖證述稱：要抵多少錢
      兩造沒有談云云，然查兩造既協議由被告交還貨品抵償貨款金額，並由原告之
      廠長乙○○清點交還貨品之數量後予以簽收，被告並就交還貨品之數量及重量
      製作明細表傳真予原告，依此情節觀之，兩造就交還貨品如何抵償債務，斷無
      未為任何約定之可能。參酌被告向原告購買尼龍不織布貨料，每公斤單價即達
      一百十八元，此為原告所自承，再加計百分之五營業稅後則為一百二十三點九
      元；而上開貨料經被告加工後，價值自有相當之提升；另佐以證人戊○○亦證
      述稱被告負責人曾稱所交還之貨品已覓得買主，可以賣一百多萬元等語，戊○○並信而將貨品交還被告，暨代物清償係一種消滅債之方法，代物清償經成立
      者，無論他種給付與原定之給付其價值是否相當，債之關係均歸消滅（最高法
      院五十二年台上字第三六九六號判例意旨參照）；若被告交還貨品僅抵償部分
　　　債務，兩造理應就抵償之債務額約明，以杜爭議。原告如係主張被告提供上開
　　　貨品僅抵償一部分債務，既與民法第三百十九條所定原有債務全部消滅之意旨
　　　不符，自屬有利於原告之變態事實，應由原告舉證證明。茲原告就此並未舉證
　　　以實其說，被告辯稱係以所交還貨品抵償全部貨款金額乙情，即堪以採信。
（三）兩造既協議由被告交還數量三百零五箱，淨重五千二百八十九公斤之加工後半
      成品貨物以抵償系爭貨款債務，被告並已現實為該給付，則兩造間原來貨款債
      務，即因代物清償之履行而消滅。嗣被告復於九十二年五月二日經原告之同意
      ，至吉屋公司搬運上開半成品出貨予訴外人東億公司，核屬兩造間另發生新的
      法律關係，該法律關係之性質，應為兩造就該被告搬回之貨品，另成立買賣之
      關係，由原告將其基於代物清償自被告受領之貨品，再行出賣予被告，依民法
      第三百六十七條規定，原告就該出賣予被告之半成品貨物，仍有請求給付價金
      之權利。茲應進一步審究者，厥為被告於九十二年五月二日至吉屋公司搬運出
      貨予訴外人東億公司之貨品數量及價金若干？亦即該新發生買賣關係之標的及
      價金若干？
  １、按稱買賣者，謂當事人約定一方移轉財產權於他方，他方支付價金之契約。當
      事人就標的物及其價金互相同意時，買賣契約即為成立。民法第三百四十五條
      定有明文。又當事人主張有利於己之事實者，就其事實有舉證之責任，民事訴
      訟法第二百七十七條定有明文。原告主張當天被告係將全部之貨品搬走，因而
      請求被告清償原來全部之貨款一百零九萬六千三百二十九元；然被告否認將全
      部貨品搬走，辯稱僅搬走三千四百點二公斤，共值六十四萬六千零三十八元之
      貨品。原告就所主張有利於己之上開事實，雖聲請訊問證人丁○○、戊○○為
      證，惟丁○○證述稱：當天中午原住民司機來載貨，被告負責人也有來，伊在
      門口疊貨，伊清出走道讓堆高機進去搬貨，約十分鐘後就離開了，貨有無全部
      載走，伊不清楚，當天傍晚五點半伊回到公司時，就沒有看到貨了等語，故證
      人丁○○當天並未全程在場目睹被告將全數之貨物搬走，其證詞尚不足為有利
　　　原告主張之證明。而證人戊○○到場雖證述稱當天被告係將貨物全數搬走云云
　　　，然查戊○○為原告之總經理，且為原告負責人之配偶，其證詞有無偏頗原告
　　　之虞，不無疑問，尚難遽以採信。
  ２、參酌原告係因貨款一百零九萬六千三百二十九元未獲清償，始與被告協議由被
      告交付加工後之半成品抵償貨款，被告債信不佳，為原告所明知。而被告先前
      為清償貨款，曾交付面額合計一百萬元之支票予原告，原告事後同意返還其中
      一紙面額三十五萬元之支票，僅剩持有面額合計六十五萬元之支票；如原告果
      係將被告交付抵償貨款之全數貨物再予出售並交付被告，其僅持有面額六十五
      萬元之支票，顯不足為全部貨款清償之擔保，衡情原告似無同意之理，而原告
      復未能提出任何被告簽收貨物之單據以實其說等情，本院認為被告辯稱當天僅
      搬運共值六十四萬六千零三十八元之貨品，原告持有面額合計六十五萬元之支
      票，則係擔保上開貨品貨款之清償等語，與常情尚屬相符，堪信為真實。從而
      被告辯稱被告積欠原告之貨款為六十四萬六千零三十八元，即屬可採。
（四）復按票據債務人不得以自己與發票人或執票人之前手間所存抗辯之事由對抗執
      票人，票據法第十三條前段定有明文。據此反面解釋，則票據債務人以其自己
      與執票人間所存抗辯之事由，對抗執票人，即為法之所許甚明。本件原告持有
      被告簽發面額合計六十五萬元之支票二紙，係被告為清償貨款而交付原告者，
      兩造為票據之直接前後手，依上開說明，被告即得以其與原告間所存之事由對
      抗原告。茲原告請求被告給付貨款一百零九萬六千三百二十九元，被告既已抗
      辯貨款金額僅六十四萬六千零三十八元，且本院審理結果，認為其所辯可採，
      則原告雖另依票據關係請求被告給付票款六十五萬元，其票款請求權因被告所
      為原因關係之抗辯，亦僅於六十四萬六千零三十八元之範圍內為有理由。原告
      主張被告未為原因關係抗辯云云，容有誤會，尚不足採。
六、綜上所述，被告辯稱積欠原告之貨款僅六十四萬六千零三十八元乙節，經本院審
    理結果，認為堪予採信，從而原告依買賣之法律關係請求被告給付上開金額及自
    起訴狀繕本送達翌日即九十二年十月一日起至清償日止，按年息百分之五計算之
    利息，於法並無不合，應予准許；逾上開金額之請求，則屬無據，應予駁回。
七、兩造均陳明願供擔保，聲請宣告假執行或免為假執行，經核原告勝訴部分，於法
    並無不合，爰分別酌定相當之擔保金額宣告之；至於原告其餘假執行之聲請，因
    訴之駁回而失所依據，應併予駁回。
八、結論：原告之訴為一部有理由，一部無理由，依民事訴訟法第三百八十五條第一
    項前段、第七十九條、第三百九十條第二項、第三百九十二條第二項，判決如主
    文。
中　　　華　　　民　　　國　　九十三　　年　　　三　　　月　　二十五　　日
                                臺灣板橋地方法院民事第三庭
~B法　　　官　許月珍
右為正本係照原本作成
如對本判決上訴，須於判決送達後廿日內向本院提出上訴狀
中　　　華　　　民　　　國　　九十三　　年　　　三　　　月　　二十九　　日
~B法院書記官　劉昌明
